【裁判字號】    98,訴,941
【裁判日期】    980601
【裁判案由】    毒品危害防制條例
【裁判全文】
臺灣板橋地方法院刑事判決               98年度訴字第941號
公  訴  人  臺灣板橋地方法院檢察署檢察官
被      告  甲○○
上列被告因違反毒品危害防制條例案件，經檢察官提起公訴（98
年度毒偵字第104 號），被告於本院準備程序進行中，就被訴犯
罪事實為有罪之陳述，本院告知簡式審判程序之旨，並聽取其與
公訴人之意見後，經合議庭裁定由受命法官獨任進行簡式審判程
序審理後，判決如下：
   主  文
甲○○施用第一級毒品，累犯，處有期徒刑捌月，扣案之第一級
海洛因壹包（驗餘淨重零點零肆壹伍公克），其毒品部分，沒收
銷燬之，其包裝袋壹個，沒收。又施用第二級毒品，累犯，處有
期徒刑肆月。應執行有期徒刑拾月，扣案之第一級海洛因壹包（
驗餘淨重零點零肆壹伍公克），其毒品部分，沒收銷燬之，其包
裝袋壹個，沒收。
    事  實
一、甲○○有殺人未遂、偽造文書、竊盜及違反肅清煙毒條例、
    麻醉藥品管理條例、妨害兵役條例、動產擔保交易法等案件
    前科，其(一)於民國93年間因竊盜案件，經本院於同年2 月6
    日以93年度簡字第368 號判處有期徒刑3 月，於同年3 月11
    日確定，於同年8 月31日因縮短刑期執行完畢，(二)於同年間
    因違反毒品危害防制條例案件，經本院於同年6 月29日以93
    年度訴字第484 號，判處有期徒刑1 年2 月，於同年8 月5
    日確定，嗣經減刑為有期徒刑7 月確定，(三)於94年間因竊盜
    案件，經本院於94年5 月30日以94年度簡字第2247號判處有
    期徒刑4 月，於94年8 月11日確定，(四)於94年間因施用毒品
    案件，經本院於94年12月19日以94年度毒聲字第2626號裁定
    送勒戒處所觀察、勒戒後，認有繼續施用毒品傾向，經本院
    於95年3 月8 日以95年度毒聲字第438 號裁定令入戒治處所
    施以強制戒治，於95年12月8 日釋放，經臺灣板橋地方法院
    檢察署檢察官於96年1 月5 日以96年度戒毒偵字第2 號為不
    起訴處分確定，於96年3 月7 日戒治期滿，(五)於95年間因詐
    欺案件，經本院於96年4 月20日以95年度簡字第5624號判處
    有期徒刑5 月，於96年5 月17日確定，(三)(五)部分，嗣均經減
    刑並定應執行有期徒刑4 月確定，與(二)部分接續執行，於96
    年11月15日因縮短刑期執行完畢，(六)於97年間因違反毒品危
    害防制條例等案件，經本院於97年7 月11日以97年度訴字第
    1175號，分別判處有期徒刑8 月、4 月及5 月，定應執行有
    期徒刑1 年3 月，於97年10月13日確定，(七)於97年間因違反
    毒品危害防制條例案件，經本院於97年8 月29日以97年度訴
    字第3182號判處有期徒刑8 月，經臺灣高等法院於97年10月
    14日駁回上訴，於97年11月10日確定，末2 案接續執行，現
    於臺灣臺北監獄臺北分監執行中。詎其不知悔改，於上開強
    制戒治執行完畢釋放後5 年內，復基於施用第一級毒品海洛
    因之犯意，於97年12月18日凌晨3 時許，在臺北縣三重市○
    ○街31巷24號3 樓居所，將第一級毒品海洛因置於注射針筒
    內，以注射針筒將第一級毒品海洛因注射入體內之方式，施
    用第一級毒品海洛因1 次後，將該注射針筒丟棄；另基於施
    用第二級毒品甲基安非他命之犯意，於同日上午7 時30分許
    為警採尿時回溯96小時內之某時，在不詳處所，將第二級毒
    品甲基安非他命置於玻璃球吸食器內加熱，以吸取其濃煙之
    方式施用甲基安非他命1 次後，將該玻璃球吸食器丟棄，旋
    於同日上午7 時許，在臺北縣三重市○○○路、雙園街口，
    為警查獲，並扣得其所有，且供其施用之第一級毒品海洛因
    1 包（驗餘淨重0.0415公克）。
二、案經臺北市政府警察局萬華分局報請臺灣板橋地方法院檢察
    署檢察官偵查起訴。
    理  由
一、程序部分：按除被告所犯為死刑、無期徒刑、最輕本刑為三
    年以上有期徒刑之罪或高等法院管轄第一審案件者外，於第
    一次審判期日前之準備程序進行中，被告先就被訴事實為有
    罪之陳述時，審判長得告知被告簡式審判程序之旨，並聽取
    當事人、代理人、辯護人及輔佐人之意見後，裁定進行簡式
    審判程序，刑事訴訟法第273 條之1 第1 項定有明文。經核
    ，本件被告甲○○所犯係死刑、無期徒刑、最輕本刑為三年
    以上有期徒刑以外之罪，其於準備程序中就被訴事實為有罪
    之陳述，經法官告知簡式審判程序之旨，並聽取公訴人、被
    告之意見後，本院爰依首揭規定，合議裁定由受命法官獨任
    進行簡式審判程序，合先敘明。
二、訊據被告於本院審理時坦承前揭犯罪事實不諱，又其為警查
    獲後，經警於同日上午7 時30分許，採集其尿液檢體，送由
    臺灣尖端先進生技醫藥股份有限公司以酵素免疫分析法初步
    檢驗，呈鴉片類及安非他命類陽性反應，復經氣相層析質譜
    儀法確認，亦有嗎啡（45020ng/ml）、可待因（6700ng/ml
     ） 及甲基安非他命（5990 ng/ml）等陽性反應，有該公司
    97年12月26日濫用藥物檢驗報告附卷得佐；又扣案之米白色
    粉末1 包，毛重0.243 公克，淨重0.043 公克，經送交通部
    民用航空局航空醫務中心鑑定，取樣0.0015公克，驗餘淨重
    0.0415公克，經檢出第一級毒品海洛因成分，有該中心同年
    12月31日鑑定書在卷可稽。按海洛因經注射或吸入人體後，
    約百分之80於24小時內自尿中排出，一般而言，尿液中能否
    驗出嗎啡陽性反應與其投與量、投與途徑、採尿時間、個人
    體質及檢測方法之靈敏度有關，國外曾有文獻報導注射6 毫
    克之海洛因鹽酸鹽，其代謝物嗎啡之平均可檢出時限約為26
    小時，業經行政院衛生署藥物食品檢驗局於81年9 月8 日以
    藥檢1 字第8114885 號函述綦詳；又甲基安非他命經口服投
    與後，約百分之70於24小時內自尿中排出，約百分之90於96
    小時內自尿中排出，由於甲基安非他命成分之檢出與其投與
    方式、投與量、個人體質、採尿時間與檢測儀器之精密度等
    諸多因素有關，因此，僅憑尿液中呈甲基安非他命陽性反應
    ，並無法確實推算吸食時間距採集時間之長短，惟依上述資
    料推斷，最長可能不會超過4 日，亦有行政院衛生署藥物食
    品檢驗局81年2 月8 日（81）藥檢1 字第001156號函可按。
    查目前之尿液檢體毒品反應鑑驗方法，以氣相層析質譜儀法
    最為精確，並可排除服用藥物導致毒品偽陽性反應之可能性
    ，再參諸海洛因係嗎啡經化學合成之半人工合成品，其毒性
    倍於嗎啡，其施打或吸食後，經人體代謝作用而分解成毒性
    較低之嗎啡，而於尿液中被檢測出，故吸食或施打海洛因或
    嗎啡在尿液中均以嗎啡形態被檢測出，此為本院職務上已知
    之事實，並經行政院衛生署藥物食品檢驗局上揭函文敘明無
    誤，且觀以目前一般常見施用之第一級毒品為海洛因，甚少
    或甚至未見有施用鴉片或嗎啡者，足徵被告施用之第一級毒
    品應為海洛因，堪為認定。茲本件被告尿液檢體經以氣相層
    析質譜儀法確認，鑑出被告尿液確有嗎啡及甲基安非他命等
    陽性反應，是可確信被告於採集尿液檢體前約分別於26小時
    、96小時內扣除為警查獲後被告不可能施用毒品期間內之某
    時，確曾施用第一級毒品海洛因及第二級毒品甲基安非他命
    。此外，尚有扣押物品照片暨毒品初步檢驗報告、扣押物品
    目錄表、獲案毒品表、贓證物品清單等存卷可證。承上所述
    ，被告之前揭自白，應合於事實。
三、查被告前於94年間因施用毒品案件，經本院於94年12月19日
    以94年度毒聲字第2626號裁定送勒戒處所觀察、勒戒後，認
    有繼續施用毒品傾向，經本院於95年3 月8 日以95年度毒聲
    字第438 號裁定令入戒治處所施以強制戒治，於95年12月8
    日釋放，經臺灣板橋地方法院檢察署檢察官於96年1 月5 日
    以96年度戒毒偵字第2 號為不起訴處分，於96年3 月7 日戒
    治期滿，有臺灣高等法院被告前案紀錄表在卷可證。綜上所
    見，本件被告於該次強制戒治執行完畢釋放後，5 年內再犯
    施用前述毒品之犯行，事證業臻明確，均堪認定，應依法論
    科。
四、核被告施用第一級毒品海洛因之行為，係犯毒品危害防制條
    例第10條第1 項之施用第一級毒品罪；又其施用第二級毒品
    甲基安非他命之行為，則犯同條第2 項之施用第二級毒品罪
    。其施用第二級毒品甲基安非他命，衡情，亦應有持有該毒
    品之行為，惟此持有之低度行為，當與其持有第一級毒品海
    洛因之低度行為各為其施用上開毒品之高度行為所吸收，均
    不另論罪。其施用上開2 種毒品，犯意互殊，行為各異，故
    應分論併罰。查其前(一)於93年間因竊盜案件，經本院於93年
    2 月6 日以93年度簡字第368 號判處有期徒刑3 月，於93年
    3 月11日確定，於93年8 月31日因縮短刑期執行完畢，(二)於
    93年間因違反毒品危害防制條例案件，經本院於93年6 月29
    日以93年度訴字第484 號，判處有期徒刑1 年2 月，於93年
    8 月5 日確定，嗣經減刑為有期徒刑7 月，(三)於94年間因竊
    盜案件，經本院於94年5 月30日以94年度簡字第2247號判處
    有期徒刑4 月，於94年8 月11日確定，(四)於95年間因詐欺案
    件，經本院於96年4 月20日以95年度簡字第5624號判處有期
    徒刑5 月，於96年5 月17日確定，(三)(四)部分，嗣均經減刑並
    定應執行有期徒刑4 月確定，與(二)部分接續執行，於96年11
    月15日因縮短刑期執行完畢，亦有上述被告前案紀錄表在卷
    足憑，其於受徒刑執行完畢後，5 年內再犯本件有期徒刑以
    上之各罪，是均屬累犯，分別應依刑法第47條第1 項規定，
    加重其刑。本件執行公訴檢察官具體求處有期徒刑1 年4 月
    ，本院審酌其尚有前揭犯罪紀錄，有附卷之被告前案紀錄表
    得憑，是可見其素行欠佳，又其於受觀察、勒戒及強制戒治
    後，猶另萌施用毒品之犯意，再犯本件各罪，顯見其戒除毒
    癮之意志薄弱，且未衷心悛悔，漠視法令之禁制，恣意濫用
    藥品，其行為甚為可訾，及施用毒品祗係戕害其自己身心，
    並無加害他人，兼衡其本件施用毒品種類、次數、尿液檢體
    毒品反應指數、持有毒品種類暨數量、其犯罪動機、目的、
    手段、犯後態度、罹患腎臟癌等一切情狀，爰各量處如主文
    所示之刑，並定其應執行之刑。前述扣案之第一級毒品海洛
    因1 包（驗餘淨重0.0415公克），為被告所有，且為其犯上
    開施用第一級毒品海洛因之罪所用之物，是其毒品部分，應
    依毒品危害防制條例第18條第1 項前段規定，沒收銷燬之，
    其包裝袋1 個，則應依刑法第38條第1 項第2 款規定，沒收
    之。
據上論斷，應依刑事訴訟法第273 條之1 第1 項、第299 條第1
項前段，毒品危害防制條例第10條第1 項、第2 項、第18條第1
項前段，刑法第11條前段、第47條第1 項、第51條第5 款、第38
條第1 項第2 款，判決如主文。
本案經檢察官黃佳權到庭執行職務。
中    華    民    國    98    年    6     月    1     日
                    刑事第一庭  法  官  朱敏賢
上列正本證明與原本無異。
如不服本判決，應於判決送達後10日內敘明上訴理由，向本院提
出上訴狀 (應附繕本) ，上訴於臺灣高等法院。其未敘述上訴理
由者，應於上訴期間屆滿後20日內向本院補提理由書「切勿逕送
上級法院」。
                                書記官  黃頌棻
中    華    民    國    98    年    6     月    1     日
附錄本案論罪科刑法條：
毒品危害防制條例第10條：
施用第一級毒品者，處六月以上五年以下有期徒刑。
施用第二級毒品者，處三年以下有期徒刑。


司法院資訊處製作；財團法人民間司法改革基金會備份。
